臺灣彰化地方法院民事裁定
                                    111年度監宣字第100號
聲  請  人  曾鳳秋  

相  對  人  曾志煌  
                      居彰化縣○○鄉○○路0段00號(衛生福利部彰化醫院)

關  係  人  曾志松  


            曾采緹  
上列聲請人聲請監護宣告事件，本院裁定如下：         
    主    文
宣告曾志煌（男、民國00年0月00日生、身分證統一編號：Z0000
00000號）為受監護宣告之人。
選定曾鳳秋（女、民國00年00月00日生、身分證統一編號：Z000
000000號）為受監護宣告之人之監護人。
指定曾志松（男、民國00年0月00日生、身分證統一編號：Z0000
00000號）為會同開具財產清冊之人。
聲請費用新臺幣壹仟元由受監護宣告之人負擔。
    理    由
一、按對於因精神障礙或其他心智缺陷，致不能為意思表示或受
    意思表示，或不能辨識其意思表示之效果者，法院得因本人
    、配偶、四親等內之親屬、最近一年有同居事實之其他親屬
    、檢察官、主管機關或社會福利機構之聲請，為監護之宣告
    ，民法第14條第1項定有明文。次按受監護宣告之人應置監
    護人。法院為監護之宣告時，應依職權就配偶、四親等內之
    親屬、最近一年有同居事實之其他親屬、主管機關、社會福
    利機構或其他適當之人選定一人或數人為監護人，並同時指
    定會同開具財產清冊之人。法院為前項選定及指定前，得命
    主管機關或社會福利機構進行訪視，提出調查報告及建議。
    監護之聲請人或利害關係人亦得提出相關資料或證據，供法
    院斟酌。法院選定監護人時，應依受監護宣告之人之最佳利
    益，優先考量受監護宣告之人之意見，審酌一切情狀，並注
    意下列事項：㈠受監護宣告之人之身心狀態與生活及財產
    狀況。㈡受監護宣告之人與其配偶、子女或其他共同生活之
    人間之情感狀況。㈢監護人之職業、經歷、意見及其與受監
    護宣告之人之利害關係。㈣法人為監護人時，其事業之種類
    與內容，法人及其代表人與受監護宣告之人之利害關係。民
    法第1110條、第1111條、第1111條之1分別定有明文。再按
    監護宣告之裁定，於裁定送達或當庭告知法院選定之監護人
    時發生效力；監護宣告裁定經廢棄確定前，監護人所為之行
    為，不失其效力，家事事件法第169條第1項、第170條第1項
    分別定有明文。
二、聲請意旨略以：聲請人曾鳳秋係相對人曾志煌之姐，相對人
    於民國110年9月19日因腦硬膜下出血、蜘蛛網膜下出血，致
    不能為意思表示或受意思表示，或不能辨識其意思表示之效
    果，已達受監護宣告之程度，有戶籍謄本、親屬系統表、彰
    化基督教醫療財團法人鹿港基督教醫院診斷書5紙、中華民
    國身心障礙證明、全民健康保險重大傷病核定審查通知書2
    紙、病症暨失能診斷證明書等件影本為證。爰聲請准予裁定
    相對人為受監護宣告之人，並請求選定聲請人為相對人之監
    護人，同時指定相對人之兄曾志松為會同開具財產清冊之人
    等語。
三、經查，聲請人主張之上開事實，業據其提出戶籍謄本、親屬
    系統表、彰化基督教醫療財團法人鹿港基督教醫院診斷書5
    紙、中華民國身心障礙證明、全民健康保險重大傷病核定審
    查通知書2紙、病症暨失能診斷證明書等件影本等件為據，
    且經本院在鑑定人即衛生福利部彰化醫院醫師王鴻松前審驗
    相對人之精神狀況，相對人對於本院點呼無反應，有本院訊
    問筆錄在卷可按。又經本院囑託衛生福利部彰化醫院鑑定結
    果，認為：「㈠醫學上的診斷（生物學上之要素）：外傷性
    腦出血導致失智症；失智障礙程度：重度。㈡日常生活狀況
    ：1.日常生活的動作（ADL），例如飲食、排泄、沐浴、更
    衣等，需要他人照護。2.經濟活動：喪失能力。3.社會性：
    無法與外界適當反應。4.無獨立生存能力。㈢身體狀態：1.
    頭部開刀疤痕。2.左手開刀疤痕。3.包尿布。4.肢體無力，
    無法站立。㈣精神狀態：1.意識/溝通性：意識清楚，問很久
    才講出自己名字，音量小，無法遵照簡單指令。2.記憶力：
    差。3.定向力：差。4.計算能力：差。5.理解‧判斷力：差(
    無法辨認哥哥和姐姐)。6.現在性格特徵：淡漠。7.其他(氣
    氛‧感情狀態‧幻覺‧妄想‧異常行動等)：無。㈤有關判斷能力
    判定之意見：不能管理處分自己財產。判定的根據：1.前述
    生活狀況及現在身心狀態之現場身體理學檢查及精神狀態檢
    查。2.極重度身心障礙證明。3.彰化基督教醫院、鹿港基督
    教醫院和漢銘基督教醫院診斷書。㈥回復可能性說明：相對
    人在110年9月19日發生車禍，造成腦出血，認知差，無自我
    照顧能力，回復可能性偏低。㈦鑑定判定及說明：1.基於受
    鑑定人有精神上之障礙（失智症），其程度達重度，不能管
    理處分自己的財產，回復之可能性低。2.精神障礙（失智症
    ）之程度，個案不能為意思表示或受意思表示，不能辨識其
    意思表示之效果，可為監護宣告。」等語，有衛生福利部彰
    化醫院111年4月6日彰醫精字第1110500169號函及成年監護
    鑑定書在卷可稽，堪認相對人因精神障礙或其他心智缺陷，
    致不能為意思表示或受意思表示，亦不能辨識其意思表示之
    效果。從而，本件聲請為有理由，應予准許，爰宣告相對人
    為受監護宣告之人。
四、本件相對人既經監護宣告，業如前述，揆諸前揭規定，自應
    為其選定監護人及指定會同開具財產清冊之人。又聲請人主
    張其與相對人之兄曾志松、妹曾采緹均同意由聲請人擔任相
    對人之監護人，由關係人曾志松擔任會同開具財產清冊之人
    等情，有戶籍資料、同意書等件為證。本院審酌聲請人、關
    係人曾志松分別為相對人之姐、兄，與相對人關係非常密切
    ，由渠等分別擔任相對人之監護人、會同開具財產清冊之人
    ，應符合相對人之最佳利益，爰裁定如主文第2、3項所示。
五、末依民法第1113條準用同法第1099條、第1099條之1之規定
    ，於監護開始時，監護人曾鳳秋對於受監護宣告之人曾志煌
    之財產，應會同曾志松於2個月內開具財產清冊，並陳報法
    院，於開具完成並陳報法院前，監護人對於受監護宣告之人
    之財產，僅得為管理上必要之行為，併此指明。
六、依家事事件法第164條第2項，裁定如主文。
中    華    民    國    111   年    4     月     25   日
                    家事法庭  法  官  黃倩玲
以上正本係照原本作成。
如對本裁定抗告，須於裁定送達後10日內向本院提出抗告狀，並
繳納抗告費新臺幣1千元。
中    華    民    國    111   年    4     月     25   日
                              書記官  呂怡萱